---
title: Análisis Económico de la Propuesta Ambiental para la Descontaminación del Lago
  Ypacaraí
author: "Tu Nombre"
date: "`r Sys.Date()`"
output:
  html_document: default
  pdf_document: default
---

```{r setup, include=FALSE}
knitr::opts_chunk$set(echo = TRUE)
```


## Configuración y Librerías

Instalar y cargar las bibliotecas necesarias

```{r}
# Función para instalar y cargar paquetes
install_and_load <- function(package){
  if (!requireNamespace(package, quietly = TRUE)) {
    install.packages(package)
  }
  library(package, character.only = TRUE)
}

# Instalar y cargar los paquetes necesarios
packages <- c("tidyverse", "lubridate", "scales", "FinCal")
sapply(packages, install_and_load)



```

## Importación y Preparación de Datos

Crear un dataframe con los costos y beneficios proyectados para los próximos 20 años

```{r}
# Crear un dataframe con los costos y beneficios anuales proyectados (datos ajustados)
data <- data.frame(
  year = 1:20,
  cost = c(2000000000, rep(300000000, 19)),  # Costos: 2 mil millones el primer año, 300 millones los siguientes
  benefit = c(0, rep(800000000, 19))  # Beneficios: 0 el primer año, 800 millones los siguientes
)

# Añadir columna de flujo neto (beneficio - costo)
data <- data %>%
  mutate(net_flow = benefit - cost)

```

## Análisis Costo-Beneficio (ACB)

Calcular el Valor Actual Neto (VAN) y la Tasa Interna de Retorno (TIR)

```{r}
# Definir tasa de descuento
discount_rate <- 0.08  # Ajustando la tasa de descuento a un valor más realista

# Calcular el Valor Actual de cada año
data <- data %>%
  mutate(pv_cost = cost / (1 + discount_rate) ^ year,
         pv_benefit = benefit / (1 + discount_rate) ^ year,
         pv_net_flow = net_flow / (1 + discount_rate) ^ year)

# Calcular el VAN (sumatoria de flujos netos presentes)
VAN <- sum(data$pv_net_flow)
print(paste("Valor Actual Neto (VAN):", scales::dollar(VAN, prefix = "Gs ")))

# Calcular la TIR usando el paquete FinCal
TIR <- FinCal::irr(cf = data$net_flow)
print(paste("Tasa Interna de Retorno (TIR):", scales::percent(TIR)))



```

## Análisis de Costo de Oportunidad

Evaluar los beneficios perdidos por no utilizar el lago para otras actividades
```{r}
# Beneficios anuales perdidos por otras actividades económicas (por ejemplo, 200 millones)
benefits_lost <- 200000000

# Crear un dataframe para los beneficios perdidos
data_cost_opportunity <- data.frame(
  year = 1:20,
  benefits_lost = rep(benefits_lost, 20)
)

# Calcular el Valor Actual de los beneficios perdidos
data_cost_opportunity <- data_cost_opportunity %>%
  mutate(pv_benefits_lost = benefits_lost / (1 + discount_rate) ^ year)

# Calcular el VAN de los beneficios perdidos
VAN_lost <- sum(data_cost_opportunity$pv_benefits_lost)
print(paste("Valor Actual Neto de Beneficios Perdidos:", scales::dollar(VAN_lost, prefix = "Gs ")))

# Comparar con el VAN de la conservación
net_benefit_conservation <- VAN - VAN_lost
print(paste("Beneficio Neto de la Conservación:", scales::dollar(net_benefit_conservation, prefix = "Gs ")))

```

## Evaluación Microeconómica

Analizar el impacto en hogares y empresas locales
```{r}
# Supongamos que tenemos datos de costos y beneficios para hogares y empresas locales
data_microeconomic <- data.frame(
  year = 1:20,
  household_cost_savings = c(0, rep(25000000, 19)),  # Ahorros en costos de salud y otros
  business_revenue_increase = c(0, rep(60000000, 19))  # Incremento en ingresos por turismo y pesca
)

# Calcular el Valor Actual de los ahorros e incrementos de ingresos
data_microeconomic <- data_microeconomic %>%
  mutate(pv_household_savings = household_cost_savings / (1 + discount_rate) ^ year,
         pv_business_revenue = business_revenue_increase / (1 + discount_rate) ^ year)

# Sumar los valores presentes para obtener el impacto económico total
total_microeconomic_impact <- sum(data_microeconomic$pv_household_savings) + sum(data_microeconomic$pv_business_revenue)
print(paste("Impacto Económico Total en Hogares y Empresas Locales:", scales::dollar(total_microeconomic_impact, prefix = "Gs ")))

```
## Visualización de Resultados

Crear gráficos para visualizar los flujos de costos y beneficios
```{r}
# Gráfico de flujos de caja
ggplot(data, aes(x = year)) +
  geom_line(aes(y = cost, color = "Costos")) +
  geom_line(aes(y = benefit, color = "Beneficios")) +
  geom_line(aes(y = net_flow, color = "Flujo Neto")) +
  scale_y_continuous(labels = scales::dollar_format(prefix = "Gs ")) +
  labs(title = "Flujos de Caja Anuales",
       x = "Año",
       y = "Monto (Gs)",
       color = "Leyenda") +
  theme_minimal()

# Gráfico de VAN acumulado
data <- data %>%
  mutate(cumulative_van = cumsum(pv_net_flow))

ggplot(data, aes(x = year, y = cumulative_van)) +
  geom_line(color = "blue") +
  scale_y_continuous(labels = scales::dollar_format(prefix = "Gs ")) +
  labs(title = "VAN Acumulado a lo Largo del Tiempo",
       x = "Año",
       y = "Valor Actual Neto (Gs)") +
  theme_minimal()

```
## Interpretación y Conclusión

Interpretar los resultados obtenidos
```{r}
# Interpretación de los resultados
cat("Interpretación de los Resultados:\n")
cat("1. El Valor Actual Neto (VAN) positivo de", scales::dollar(VAN, prefix = "Gs "), "indica que los beneficios de la descontaminación superan los costos.\n")
cat("2. La Tasa Interna de Retorno (TIR) de", scales::percent(TIR), "es mayor que la tasa de descuento, lo que sugiere que la inversión es rentable.\n")
cat("3. El análisis de costo de oportunidad muestra que el beneficio neto de la conservación es", scales::dollar(net_benefit_conservation, prefix = "Gs "), ", lo que refuerza la viabilidad económica de la propuesta.\n")
cat("4. La evaluación microeconómica revela un impacto económico total en hogares y empresas locales de", scales::dollar(total_microeconomic_impact, prefix = "Gs "), ", destacando los beneficios sociales y económicos de la implementación de la propuesta.\n")

```

